臺灣苗栗地方法院交通事件裁定　　　　 94年度交聲字第6號
　　 原處分機關　　交通部公路總局新竹區監理所苗栗監理站
　　 異　議　人
　　 即受處分人　甲○○
　　　　　　　　　　　 　9號.
上列異議人因違反道路交通管理處罰條例案件，對於交通部公路
總局新竹區監理所苗栗監理站於民國93年12月23日以竹監苗字第
裁54-Z00000000-0號所為之裁決處分（原舉發案號：內政部警政
署國道公路警察局93年10月31日公警局交字第Z00000000號），
聲明異議，本院裁定如下：
    主  文
原處分撤銷。
甲○○汽車駕駛人，駕駛車輛未隨身攜帶駕駛執照，處新台幣參
佰元。
    理  由
一、按汽車駕駛人，有左列情形之一者，處新臺幣（下同）千元
    以上1 萬2 千元以下罰鍰，並當場禁止其駕駛及扣留其車輛
    牌照：七、駕駛執照吊扣期間駕車者。又汽車駕駛人，有左
    列情形之一者，處新臺幣3 百元以上6 百元以下罰鍰，並責
    令補辦登記、補照、換照或禁止駕駛：三、駕駛車輛未隨身
    攜帶駕駛執照者。道路交通管理處罰條例第21條第1 項第7
    款、第25條第3 款定有明文。
二、原處分意旨略以：本件異議人即受處分人甲○○於民國93年
    10月31日上午11時13分，駕駛車牌號碼MD-3399 號之自用一
    般小客車，在國道一號楊梅匝道南向前，因駕駛執照吊扣期
    間駕車及汽車駕駛人於行駛道路時，使用手持式行動電話進
    行撥接（異議人當庭表示使用行動電話部分不異議）者，經
    原舉發機關執勤警員當場以公警局交字第Z00000000 號違反
    道路交通管理事件通知單舉發，嗣異議人未於應到案日期前
    依法繳納罰鍰，經交通部公路總局新竹區監理所苗栗監理站
    於93年12月15日以竹監苗字第裁54-Z0000 0000 號裁決書裁
    決，裁處異議人罰鍰9 千元、吊銷駕駛執照，1 年內禁考。
    罰鍰限於94年1 月22日前繳納。上開駕駛執照逾期不繳送之
    處分：(1)自94年1 月23日起加倍處罰鍰為1 萬8 千元，並限
    於94年2 月6 日前繳送，駕照過期未繳送者，自94年1 月23
    日起逕行註銷。(2)加倍罰鍰於94年2 月6 日前繳納，逾期不
    繳納者，依法強制執行。(3)駕駛執照吊（註）後，自94年1
    月23日起1 年內不得重新考領駕駛執照。
三、異議意旨則略以：異議人不服原處分機關於93年4 月16日吊
    扣期滿（92年4 月16日至93年4 月16日）何以不能領回駕駛
    執照？於92年5 月5 日又寄第2 次裁決書（第000000000 0
    號），告知駕駛執照吊扣期間為92年4 月16日至92年4 月15
    日止，發文上有監理機關站長印章，監理站人員卻說行政疏
    忽，造成異議人以為駕駛執照已經期滿，在93年10月31 日
    駕駛車號MD-3399 號自小客車行駛於高速公路楊梅匝道前，
    為警取締。又異議人與賴鼎安不同
    請察明，因此向鈞院聲明異議在案，因此請求撤銷原處分云
    云。
四、經查：異議人於上開時間、地點，駕駛上開自小客車，因無
    照駕駛（駕駛執照吊扣期間駕車）之事實，有原舉發機關以
    公警局交字第54-Z00000000-0號違反道路交通管理事件通知
    單在卷可按，且異議人對於前開違規之事實，並不否認，堪
    認有此舉發及違規之事件。異議人抗辯如上，經查：
    (1)按所謂行政處分，係指行政機關就公法上具體事件所為之
      決定或其他公權力措施而對外直接發生法律效果之單方行
      政行為，唯「行政機關」始得為行政處分。而所稱行政機
      關，係指代表國家、地方自治團體或其他行政主體表示意
      思，從事公共事務，具有單獨法定地位之組織。在此所指
      之「單獨法定地位之組織」者，係以具有經由中央或地方
      立法機關訂定該組織的法律、條例、通則或規程，即行政
      機關須具有「單獨之組織法規」、「獨立之編制和預算」
      以及依印信條例頒發之印信，因此交通部公路總局依據該
      局之組織條例第8 條規定制定交通部公路總局各區監理所
      組織通則，規範各區監理所組織，因此各區○○○○○道
      路交通管理處罰條例（以下簡稱本條例）第92條第3 項規
      定，所訂定之違反道路交通管理事件統一裁罰基準及處理
      細則，對於違反交通規則之裁決書，自屬行政處分。又為
      使行政行為遵循公正、公開與民主之程序，確保依法行政
      之原則，以保障人民權益，提高行政效能，增進人民對行
      政之信賴，特制定行政程序法，而其中該法第2 條規定：
      本法所稱行政程序，係指行政機關作成行政處分、第4 條
      規定，行政行為應受法律及一般法律原則之拘束。第5 條
      規定：行政行為之內容應明確。第6 條規定：行政行為，
      非有正當理由，不得為差別待遇。第7 條規定：行政行為
      ，應依下列原則為之︰（1）採 取之方法應有助於目的之
      達成。（2）有 多種同樣能達成目的之方法時，應選擇對
      人民權益損害最少者。（3）採 取之方法所造成之損害不
      得與欲達成目的之利益顯失均衡。而行政處分亦為行政行
      為之一種，而行政行為應依下列原則為之：一、採取之方
      法應有助於目的之達成。二、有多種同樣能達成目的之方
      法時，應選擇對人民權益損害最少者。三、採取之方法所
      造成之損害不得與欲達成目的之利益顯失均衡。第8 條規
      定：行政行為，應以誠實信用之方法為之，並應保護人民
      正當合理之信賴。
   (2) 異議人於92年4 月10日酒後駕車致人受輕傷之違規，依據
      道路交通管理處罰條例第35條第1 項第1 款規定，吊扣其
      駕駛執照，期間自92年4 月16日至93年4 月15日，有異議
      人提出之交通部公路總局新竹區監理所駕駛執照吊扣執行
      單正本在卷可證，堪認為真實。原處分機關表示：‧‧‧
      因窗口作業人員將駕駛執照吊扣執行期間誤繕（期限：92
      年4 月16日起93年4 月15日止），本站發現錯誤於93年5
      月5 日稽違B 字第0920031041號函送苗監稽違字第000000
      -000000-0000號駕照吊扣執行單（期限：92年4 月16日起
      94年4 月15日止）訂正，並由賴鼎安君收受，依行政法第
      92條對行政機關處分有誤之更正及行政程序法第110 條、
      第114 條、民事訴訟法第137 條各項送達明確等情，有原
      處分機關不服裁決聲明異議案件移送書（下稱移送書）正
      本可憑，然查該所函附該所93年5 月5 日稽違B 字第
      0920031041號上記載更正吊扣期間為「自92年4 月16日起
      至92年4 月15日」，有該所函文在卷可查，顯然與移送書
      所表示更正吊扣期間為「自92年4 月16日起至94年4 月15
      日」不符，而該所所謂之更正吊扣期間「自92年4 月16日
      起至92年4 月15日」，其日期之記載，有明顯之錯誤，依
      據行政程序法第111 條第7 款「行政處分有下列各款情形
      之一者，無效︰七、其他具有重大明顯之瑕疵者。」規定
      ，應屬無效之行政處分，因此該所所謂之更正錯誤之行政
      處分並無效力。又移送書所記載「行政法第92條」不知
      道係指何法？如所指為行政程序法，其中第98條：「處分
      機關告知之救濟期間有錯誤時，應由該機關以通知更正之
      ，並自通知送達之翌日起算法定期間。處分機關告知之救
      濟期間較法定期間為長者，處分機關雖以通知更正，如相
      對人或利害關係人信賴原告知之救濟期間，致無法於法定
      期間內提起救濟，而於原告知之期間內為之者，視為於法
      定期間內所為。處分機關未告知救濟期間或告知錯誤未為
      更正，致相對人或利害關係人遲誤者，如自處分書送達後
      1 年內聲明不服時，視為於法定期間內所為。」規定，係
      指「救濟期間」，並不是指「處罰之主文」；如係指上法
      第101 條：行政處分如有誤寫、誤算或其他類此之顯然錯
      誤者，處分機關得隨時或依申請更正之。前項更正，附記
      於原處分書及其正本，如不能附記者，應製作更正書，以
      書面通知相對人及已知之利害關係人。」，係指「誤寫、
      誤算或其他類此之顯然錯誤」，亦應在92年4 月15 日 之
      原行政處分屆滿前撤銷原處分，並將更正之行政處分送達
      與異議人，方為合法，否則異議人在收受撤銷及更正錯誤
      之行政處分前，其原來「交通部公路總局新竹區監理所駕
      駛執照吊扣執行單」上記載「自92年4 月16日起至92 年4
      月15日」之行政處分係有效存在，依照行政程序法第8 條
      「行政行為，應以誠實信用之方法為之，並應保護人民正
      當合理之信賴。」規定，異議人應受信賴原則之保護，方
      符合行政法之一般原理原則；亦即依照上開處罰條例第35
      條第1 項第1 款，異議人實際應吊扣駕駛執照期間為2 年
      ，亦因原處分機關之錯誤而有信賴保護原則之適用，在原
      處分機關撤銷原行政處分，並更正錯誤前，異議人於92年
      4 月15日吊扣駕駛執照期間應已屆滿，原處分機關認為沒
      有屆滿應為錯誤之法令適用。另有關原處分機關送達給賴
      鼎安，而賴鼎安與異議人是否同居一址，送達是否合法部
      分，因原處分機關所為之更正處分為無效之處分，因此送
      達合法與否對於本案無重大之影響，因此本院認為沒有必
      要加以調查，附此說明。
五、綜上所述，異議人因酒後駕車之被吊扣之駕駛執照，依據原
    行政處分，為有效非適法之行政處分，但因為原處分機關之
    錯誤尚未撤銷、更正前，應有效存在，異議人應受有信賴保
    護原則之適用，即異議人吊扣駕駛執照之期間於93年4 月15
    日已經屆滿，其於93年4 月16日前往苗栗監理站領取之時，
    原處分機關依法應發還異議人所有之駕駛執照。因此異議人
    於93年10月31日上午11時13分在國道1 號高速公路駕駛自用
    小客車之際，並不屬於駕駛執照被吊扣者之無照駕駛，應為
    有駕駛執照之人，僅因原處分機關執行之錯誤、誤解法令而
    未發還，因此原處分機關依據道路交通管理處罰條例第21條
    第1 項第7 款之規定，予以處罰，應非適法。然而，異議人
    駕駛汽車，未隨身攜帶駕駛執照仍是事實，應依照道路交通
    管理處罰條例第25條第3 款規定加以處罰。因此本件異議人
    之異議部分為有理由，爰撤銷原處分，另諭知異議人如主文
    第2 項之裁定。又異議人未能於駕駛執照吊扣期滿時領回駕
    駛執照被警察機關舉發而受處罰300 元之過失在於原處分機
    關，原處分機關之行為是否符合國家賠償法第2 條「本法所
    稱公務員者，謂依法令從事於公務之人員。公務員於執行職
    務行使公權力時，因故意或過失不法侵害人民自由或權利者
    ，國家應負損害賠償責任。公務員怠於執行職務，致人民自
    由或權利遭受損害者亦同。」之規定，應依法另行審查，本
    案無從置理，亦尚難認為是本件免罰之理由，附此說明。
六、據上論結，應依道路交通案件處理辦法第條前段，道路交通
    管理處罰條例第21條第1項第7款，裁定如主文。
中　　華　　民　　國　　94　　年　　4　　月　　18　　日
                        交通法庭法  官  張珈禎
右正本證明與原本無異。
如不服本裁定應於送達後五日內向本院提出抗告狀。
                                書記官  廖溫崇
中　　華　　民　　國　　94　　年　　4　　月　　18　　日
